臺灣彰化地方法院民事判決　100年度訴字第300號
原　　　告　李宜芳
原　　　告　陳美惠
上列二人共同
訴訟代理人　林俊雄律師
被　　　告　蕭仁德
　　　　　　　　　　　　1弄21號
　　　　　　蕭炳林
　　　　　　　　　　　　號六樓
　　　　　　蕭朝業
　　　　　　關明旺
　　　　　　　　　　　　10號
　　　　　　蕭明瑋
　　　　　　　　　　　　10號
　　　　　　蕭心慧
　　　　　　　　　　　　10號
上列三人共同
訴訟代理人　陳秀美
　　　　　　　　　　　　10號
被　　　告　蕭火管
　　　　　　　　　　　　57號
訴訟代理人　蕭堅如
　　　　　　　　　　　　巷57號
被　　　告　蕭振生
　　　　　　　　　　　　號
　　　　　　蕭文智
　　　　　　蕭明智
　　　　　　蕭明益
　　　　　　蕭抱
　　　　　　　　　　　　號
　　　　　　黃蕭佑
　　　　　　　　　　　　號4樓
　　　　　　朱蕭鴦
　　　　　　　　　　　　號之2
　　　　　　蕭耀寬
　　　　　　　　　　　　15號
　　　　　　蕭宗萬
　　　　　　　　　　　　3樓
　　　　　　蕭宗平
　　　　　　　　　　　　22號
　　　　　　蕭鉗
　　　　　　蕭秀如
　　　　　　蕭仙玫
　　　　　　蕭杞和
　　　　　　　　　　　　12號
　　　　　　蕭銀和
　　　　　　蕭宗魁
　　　　　　　　　　　　樓
　　　　　　蕭宗禮
　　　　　　　　　　　　8號
　　　　　　蕭宗岩
　　　　　　蕭宗成
　　　　　　蕭美玲
　　　　　　蕭美仙
　　　　　　蕭黃錦
上列當事人間請求拆屋還地事件，本院於民國100年10月20日言
詞辯論終結，判決如下：
    主  文
(一)被告蕭炳林、蕭仁德應將坐落彰化縣社頭鄉○○段第1596地號
  土地上如田中地政事務所民國100年8月22日土地複丈成果圖所
  示編號（A）部分、面積8.69平方公尺之鐵架屋拆除，並將土
  地返還全體共有人。
(二)被告蕭朝業應將上開土地上如前揭複丈成果圖所示編號（C）
  部分、面積3.24平方公尺之磚造平房拆除，並將土地返還全體
  共有人。
(三)被告關明旺（複丈成果圖誤載為蕭明旺）、蕭明瑋、蕭心慧應
  將上開土地上如前揭複丈成果圖所示編號（D）部分、面積
  27.4平方公尺及編號（F）部分、面積5.95平方公尺之磚造平
  房拆除，並將土地返還全體共有人。
(四)被告蕭火管應將上開土地上如前揭複丈成果圖所示編號（E）
  部分、面積17.95平方公尺之磚造平房拆除，並將土地返還全
  體共有人。
(五)被告蕭振生應將上開土地上如前揭複丈成果圖所示編號（G）
  部分、面積28.75平方公尺之磚造平房拆除，並將土地返還全
  體共有人。
(六)被告蕭文智應將上開土地上如前揭複丈成果圖所示編號（I）
  部分、面積44.88平方公尺之磚造平房拆除，並將土地返還全
  體共有人。
(七)被告蕭宗萬、蕭宗平、蕭鉗、蕭秀如、蕭仙玫等應將上開土地
  上如前揭複丈成果圖所示編號（J）部分、面積21.62平方公尺
  之磚造平房拆除，並將土地返還全體共有人。
(八)被告蕭杞和、蕭銀和應將上開土地上如前揭複丈成果圖所示編
  號（K）部分、面積2.97平方公尺之磚造平房拆除，並將土地
  返還全體共有人。
(九)被告蕭明智、蕭明益、蕭抱、黃蕭佑、朱蕭鴦等應將上開土地
  上如前揭複丈成果圖所示編號（L）部分、面積27.82平方公尺
  之磚造平房拆除，並將土地返還全體共有人。
(十)被告蕭耀寬應將上開土地上如前揭複丈成果圖所示編號（N）
  部分、面積49.62平方公尺之磚造平房拆除，並將土地返還全
  體共有人。
(十一)被告蕭黃錦、蕭宗魁、蕭宗禮、蕭宗岩、蕭宗成、蕭美鈴、蕭
  美仙等應將上開土地上如前揭複丈成果圖所示編號（M）部分
  、面積0.38平方公尺之磚造平房拆除，並將土地返還全體共有
  人。
(十二)訴訟費用由被告蕭炳林、蕭仁德共同負擔百分之四，被告蕭朝
  業負擔百分之二，被告關明旺、蕭明瑋、蕭心慧共同負擔百分
  之十三，被告蕭火管負擔百分之八，被告蕭振生應負擔百分之
  十四，被告蕭文智負擔百分之二十一，被告蕭宗萬、蕭宗平、
  蕭鉗、蕭秀如、蕭仙玫共同負擔百分之十，，被告蕭杞和、蕭
  銀和共同負擔百分之一，被告蕭明智、蕭明益、蕭抱、黃蕭佑
  、朱蕭鴦等共同負擔百分之十三，被告蕭耀寬負擔百分之二十
  三，被告蕭黃錦、蕭宗魁、蕭宗禮、蕭宗岩、蕭宗成、蕭美鈴
  、蕭美仙等共同負擔百分之一。
(十三)本判決原告依序依新台幣(一)壹萬仟零拾伍元(二)肆仟捌佰陸
  拾元(三)捌仟玖佰貳拾伍元(四)貳萬陸仟柒佰伍拾伍元(五)肆萬仟
  壹佰貳拾伍元(六)陸萬柒仟佰貳拾元(七)萬貳仟肆佰拾元(八)
  肆仟肆佰伍拾伍元(九)肆萬壹仟柒佰拾元(十)柒萬肆仟肆佰拾
  元(十一)壹仟佰零伍元為(一)被告蕭炳林、蕭仁德(二)被告蕭朝業(三)
  被告關明旺、蕭明瑋、蕭心慧(四)被告蕭火管(五)被告蕭振生(六)被
  告蕭文智(七)被告蕭宗萬、蕭宗平、蕭鉗、蕭秀如、蕭仙玫(八)被
  告蕭杞和、蕭銀和(九)被告蕭明智、蕭明益、蕭抱、黃蕭佑、朱
  蕭鴦(十)被告蕭耀寬(十一)被告蕭黃錦、蕭宗魁、蕭宗禮、蕭宗岩、
  蕭宗成、蕭美鈴、蕭美仙供擔保後得假執行。
    事實及理由
一、除被告蕭文智、蕭耀寬、蕭杞和於最後言詞辯論期日到場外
    ，其餘被告等均經合法通知，未於最後言詞辯論期日到場，
    核無民事訴訟法第386條各款所列情形，爰依原告之聲請，
    由其一造辯論而為判決。
二、原告起訴主張略以:(一)原坐落彰化縣社頭鄉○○○段第195地
    號土地為共有之土地，經鈞院91年度訴字第717號判決分割
    確定，查分割判決除分配各共有人之土地外，為利全體共有
    人之通行，並留設道路，而由全體共有人保持共有。該留設
    之道路因分割登記，編為彰化縣社頭鄉○○○段第195地號
    ，重測後改編為彰化縣社頭鄉○○段第1596地號(下稱系爭
    土地)，原告等二人於判決確定後受讓系爭土地應有部分而
    為系爭土地之共有人。(二)鈞院審理前開分割土地事件，命地
    政機關現況測量，查知被告等於系爭土地上皆有如田中地政
    事務所民國100年8月22日土地複丈成果園所示編號之建物，
    且未經其餘共有人同意且無任何正當權源使用系爭土地，原
    告本於民法第821條、第767條之規定，請求被告等拆屋後將
    土地返還原告及其餘之共有人。(三)另編號(L)之建物本為蕭
    水壽所有，於判決確定後於95年6月10日死亡，其建物由被
    告蕭明智、簫明益、蕭抱、黃蕭祐、朱蕭鴦繼承；另附圖編
    號(J)及(K)建物分別為蕭富及蕭標所有，蕭富於100年2月28
    日死亡，其繼承人有被告蕭宗萬、蕭宗平、蕭鉗、蕭秀如、
    蕭仙玫；蕭標於96年7月29日死亡，被告蕭杞和、蕭銀和為
    其繼承人；此外，如附圖編號(M)之建物為蕭杭所有，其於
    91 年9月17日死亡，由被告蕭黃錦、蕭宗魁、蕭宗禮、蕭宗
    岩、蕭宗成、蕭美鈴、蕭美仙共同繼承，因此將其等均列為
    被告而請求拆屋還地等語，除訴訟費用之負擔比例及供擔保
    金額之酌定外，求為判決如主文所示等語。
三、被告之陳述及意見:
(1)被告蕭文智、蕭耀寬、蕭杞和稱無意見。
(2)前到庭之關明旺、蕭明瑋、蕭心慧：我們不知道要怎麼拆，且
  我們土地分在那要拆，也不知道，對100年8月22日之複丈成果
  圖沒意見。
(3)前到庭之被告蕭朝業：原告是引用前次分割共有物案件之分割
  圖，現狀圖是否與實際有出入，拆除是可以，但是因為大型機
  具要進去可能有問題，是不是由法院來執行，對100年8月2日
  複丈成果圖沒意見。
(4)前到庭被告蕭火管:對100年8月22日複丈成果圖標示沒意見。
四、本院查：原告主張之事實業據其提出本院91年度訴字第717
    號民事判決書及裁定確定證明書、被告等建物位置圖、地籍
    圖謄本、蕭水壽、蕭富、蕭標及蕭杭之繼承系統表為證，複
    經本院於100年8月5日囑託田中地政事務所至現地測量，製
    有堪驗筆錄及複丈成果圖在卷，原告之主張尚堪信為真實，
    按分割共有物之訴乃係共有人請求法院判決共有物之分割辦
    法，判決之結果使各共有人問之共有關係變成單獨所有或為
    共有關係之其他變更，是創設共有人間之權義關係，故為形
    成之訴，所為分割判決為形成判決(見最高法院43年台上字
    第1016號判例)，經判決確定者，即生共有關係終止及原共
    有人各自取得分得部分所有權之效力，本件本院原91年度訴
    字第717號確定判決既於主文編號44部分宣示分歸兩造按附
    表二所示應有部分比例共同取得，供道路通行之用，顯屬共
    有關係之其他變更，雖於系爭土地上形成新共有關係，共有
    人於分割後仍有擔保系爭土地供通行道路用之義務，共有人
    間分割前原所有建物即屬無權占用系爭土地，故原告本於民
    法第767條及821條請求被告拆屋交還土地予原告及其他共有
    人為有理由（見最高法院80年度第一次民事庭會議決議(一)）
五、原告據以提起本訴請求即無不合，應予准許。
六、訴訟費用分擔比例按被告建物占用土地面積與建物占用土地
    面積之總和比例計算如主文第(十三)項所示。
七、假執行之宣告:原告陳明願供擔保聲請宣告假執行，核無不
    合，爰酌定相當擔保金額宣告之。
八、結論：原告之訴為有理由，並依民事訴訟法第385條第1項前
    段、第78條、第85條第1項、第390條第2項，判決如主文。
中    華    民    國  100    年    11    月    4    日
                  民事第二庭法  官  李言孫
以上正本係照原本作成。
如對判決上訴，應於判決送達後20日內向本院提出上訴狀。如委
任律師提起上訴者，應一併繳納上訴審裁判費。
中    華    民    國   100    年    11    月    8     日
                                書記官  林曉汾